【裁判字號】    97,上易,2647
【裁判日期】    971031
【裁判案由】    家暴傷害
【裁判全文】
臺灣高等法院刑事判決                97年度上易字第2647號
上  訴  人
即  被  告  乙○○
                      號
上列上訴人因家庭暴力傷害案件，不服台灣台北地方法院九十七
年度易字第七八六號，中華民國九十七年九月三十日第一審判決
（起訴案號：台灣台北地方法院檢察署九十六年度偵字第二四八
九六號），提起上訴，本院判決如下：
    主  文
上訴駁回。
    理  由
一、按不服地方法院之第一審判決而上訴者，應向管轄第二審之
    高等法院為之。上訴書狀應敘述具體理由。上訴書狀未敘述
    上訴理由者，應於上訴期間屆滿後二十日內補提理由書於原
    審法院，逾期未補提者，原審法院應定期間先命補正。第二
    審法院認為上訴書狀未敘述理由或上訴有第三百六十二條前
    段之情形者，應以判決駁回之，但其情形可以補正而未經原
    審法院命其補正者，審判長應定期間先命補正。刑事訴訟法
    第三百六十一條、第三百六十七條，分別定有明文。所謂不
    服第一審判決之具體理由，係指依據卷內訴訟資料，具體指
    摘第一審判決關於認定事實、適用法律及量刑等項，有違法
    或不當之情形而言，此為提起第二審上訴之法定要件。倘上
    訴人之上訴書狀或補提之上訴理由書，雖有敘述上訴理由，
    惟並未具體敘述第一審判決有上述違法、不當情形，即與未
    敘述具體理由無異，所為上訴，即不符合上訴之法定要件。
二、本件上訴人即被告乙○○不服原判決，提起上訴，上訴狀理
    由略以：「1.判決事實『甲○○因前日晚歸，感覺疲累…』
    之語，並非事實…口角爭吵起因是原告（指告訴人甲○○）
    辱罵被告『你也知道自己有精神病，要看精神科』…被告早
    上七點起床準備老大上小學，七點五十分到學校，八點三十
    分送老二上幼稚園後，回店裡準備，九點三十分開門營業，
    這段時間原告都在睡覺，到九點三十分，被告上網查兒心科
    資料，原告才起床準備營業，到十點他進房看我上網資料，
    十點起的口角衝突，為何只採信原告片面之詞…原告說他因
    前晚晚歸…請舉證…小孩皆在同一房間睡覺，不知父母發生
    爭吵嗎…原告早上九時三十分起床，卻又說十一點許要去睡
    覺，也不合常理，仍在營業中如何睡覺？及原告在法院陳述
    時，並未能給予合理交代，十點五分爭吵後即外出，五分鐘
    車程即可到民生東路、中山北路馬偕醫院，為何驗傷單報告
    十二時許，傷勢由來只有原告清楚。2.二人體型差不多，但
    男生力氣還是比女生大，被告如何傷害原告，況原告仍能順
    利操作手機，未有損壞…3.被告在警局中山分局所作陳述，
    爭吵同時，因被告站在唯一出入木板門口，原告急於推被告
    出門，雙方致生拉扯，且警局未提供原告驗傷單時間報告，
    以致被告未能…為自己申訴…當時被告仍抱存彼此能為小孩
    ，挽救婚姻、家庭…殊不知原告卻早已佈了陷阱讓我跳…」
    等語。
三、經查，原審以被告與告訴人係夫妻關係，二人具有家庭暴力
    防治法第三條第一款所定之家庭成員關係，平時因感情不睦
    ，且對子女教養之觀念不同，已有爭執。嗣於九十六年十一
    月六日上午十一時許，二人因故發生口角，被告並因此而遭
    激怒。告訴人因已有意訴請離婚，見狀乃欲拍攝被告憤怒之
    情形，用以證明自己遭受虐待，被告見告訴人非但無意與之
    溝通家庭問題，反欲趁機拍攝其激動之言行，更是怒不可遏
    ，因而伸手阻止其拍攝舉動，並基於普通傷害之意思，徒手
    抓扯告訴人，致其受有右前臂擦傷約二０．五公分、臉部
    挫傷約二一公分、右前臂挫傷約三二公分、右膝挫傷約
    四三公分之傷害等事實，已據告訴人指證綦詳（原審九十
    七年五月十六日審判筆錄），並有馬偕紀念醫院九十七年四
    月七日函及檢附之告訴人病歷附卷可稽（原審卷第十九至二
    十二頁），至被告於原審審理時，亦供承曾於上述日期及地
    點，在房間內查詢小兒心智科資料，與告訴人發生爭吵，雖
    矢口否認有何抓扯告訴人之行為，辯稱其係於同日上午十時
    許，與告訴人發生口角衝突，前後持續約五分鐘後，告訴人
    即離家不見蹤影，其未傷害告訴人，亦不知告訴人之傷勢何
    來等詞；惟其於警詢及偵查中均供承與告訴人發生拉扯（偵
    查卷第九頁、第十五頁），核與證人即告訴人指證之衝突情
    節及馬偕紀念醫院病歷資料所載之擦挫傷情節相符，堪信其
    於警詢及偵查中之自白為真實可採，被告於原審審理時翻異
    前詞，否認動手拉扯告訴人云云，屬卸責之詞，不足採信。
    從而，原法院認定被告確有傷害告訴人之犯行，依刑法第二
    百七十七條第一項、第四十二條第三項，刑法施行法第一條
    之一，及審酌被告素行尚佳，此次係因子女教養之觀念問題
    ，與告訴人發生口角，並於爭執中見告訴人欲行拍攝採證，
    一時氣憤，徒手拉扯制止而犯本件之罪，其所造成之傷害程
    度非屬重大，惟於法院審理時否認犯行之犯後態度等一切情
    狀，量處罰金新台幣六千元，及諭知以一千元折算一日之易
    服勞役折算標準。其認事用法，並未違反法令，或悖離經驗
    法則、論理法則，量刑亦屬允當，從形式審查，並無違背法
    令之情形。
四、本件被告提起上訴，上訴理由未依卷內訴訟資料為具體之指
    摘，徒憑已意，就屬原審採證認職權之適法行使及原判決已
    經調查說明事項，任意指摘，重為單純事實上之爭辯，依前
    揭說明，本件上訴不合上訴之法定要件，應予駁回，並不經
    言詞辯論為之。
五、依刑事訴訟法第三百六十七條前段、第三百七十二條，判決
    如主文。
中    華    民    國    97    年    10    月    31    日
            刑事第十三庭  審判長法  官   曾德水
                                法  官   趙文卿
                                法  官   林婷立
以上正本證明與原本無異。
不得上訴。
                                書記官   王增華
中    華    民    國    97    年    11    月    4     日
附錄論罪法條：
中華民國刑法第二百七十七條第一項
（普通傷害罪）
傷害人之身體或健康者，處三年以下有期徒刑、拘役或一千元以
下罰金。


司法院資訊處製作；財團法人民間司法改革基金會備份。
